臺灣高雄地方法院刑事判決　　　　　　　96年度訴字第1869號
公　訴　人　臺灣高雄地方法院檢察署檢察官
被　　　告　戊○○
指定辯護人　本院公設辯護人丙○○
上列被告因強盜等案件，經檢察官提起公訴（96年度偵字第9035
號），本院判決如下：
    主  文
戊○○犯強盜罪，處有期徒刑伍年貳月。扣案安全帽、外套及手
套各壹件均沒收之。
其他被訴傷害部分公訴不受理。
    事  實
一、戊○○前為位於高雄市○○路315 號「丁○○○○」分店之
    員工，因不滿負責人擅自扣抵任職期間之薪水，適經濟困窘
    ，遂萌生意圖為自己不法所有之強盜犯意，於民國96年3 月
    23日凌晨4 時20分許，將騎乘之機車停放於該彩券行對面騎
    樓，頭戴安全帽步行至彩券行門口，趁值夜員工乙○○外出
    購買物品欲返回之際，將其推入店內，並以壓制在地上至使
    其不能抗拒之方式，要求乙○○交付財物，乙○○則回應戊○○自行至櫃臺拿取，同時並將其所有皮包（內有現金新臺
    幣（下同）975 元）一併丟於地上，戊○○即將皮包內之90
    0 元取走，嗣乙○○趁戊○○搜尋財物之際，欲趁隙脫逃，
    戊○○為阻止其逃離，徒手摀住乙○○之口部，經乙○○以
    牙齒齧咬戊○○之手指，戊○○即以安全帽毆打乙○○之頭
    部，致乙○○受有頭部瘀傷之傷害（傷害部分犯行，業經乙○○撤回告訴，為不受理判決，詳如後述），戊○○並返回
    櫃臺拿取5500元，方騎乘機車逃逸。旋於同日7 時許，經警
    在常德路348 號「波波洗衣店」前攔檢而查獲，並扣得現金
    6200元、安全帽、外套及手套各1件（手套1 雙）。
二、案經乙○○訴由高雄市政府警察局楠梓分局報告臺灣高雄地
    方法院檢察署檢察官偵辦起訴。
    理  由
 理  由
一、按被告以外之人於審判外之言詞或書面陳述，除法律有規定
    者外，不得作為證據，刑事訴訟法第159 條第1 項定有明文
    。然被告以外之人於審判外之陳述，雖不符前4 條之規定，
    而經當事人於審判程序同意作為證據，法院審酌該言詞陳述
    或書面陳述作成時之情況，認為適當者，亦得為證據。當事
    人、代理人或辯護人於法院調查證據時，知有第159 條第1
    項不得為證據之情形，而未於言詞辯論終結前聲明異議者，
    視為有前項之同意，刑事訴訟法第159 條之5 亦定有明文。
    本件高雄市政府警察局楠梓分局搜索扣押筆錄、扣押物品目
    錄表、贓物認領保管單及證人即被害人乙○○警詢、偵訊中
    之證述雖均屬審判外之言詞或書面陳述，惟被告戊○○、辯
    護人及檢察官於本院準備程序時均對前揭證據之證據能力表
    示無意見，亦未於言詞辯論終結前聲明異議，本院審酌上開
    書面陳述作成時之情況，核無違法取證或其他瑕疵，認為以
    之作為證據為適當，上開證據資料，自得作為證據。
二、(一)訊據被告戊○○對前揭犯罪事實於本院審理中均坦承不諱
    ，又所述強盜財物之經過，亦與證人乙○○警、偵訊中證述
    之情節相符，此外，復有高雄市政府警察局楠梓分局搜索、
    扣押筆錄、扣押物品目錄表、贓物認領保管單、乙○○所受
    傷勢及扣案物照片18張在卷（見警卷第3-7 頁、第17頁；偵
    卷第16頁）及被告案發當日所著安全帽1 頂、外套1 件、手
    套1 雙等物，被告之自白核與事實相符，其確有為前揭強盜
    犯行，已堪認定。
    (二)又被告除強取常德路彩券行櫃臺內現金紙鈔5500元得手外
    ，尚取走員工乙○○錢包內之現金紙鈔900 元一情，業經證
    人乙○○於偵訊及本院審理中證稱「被告也有搶我的錢，我
    沒有算在... 被告將我的錢包打開拿走900 元，我被打時錢
    已經被拿走了... 我把錢包丟在地上，我看到被告將錢包打
    開，錢不見了」等語明確（分別見本院卷第56頁、偵卷第16
    頁），衡情證人乙○○既自始即表明無意追究被告取走其錢
    包內現金900 元部分之犯行，自無設詞虛捏而強令被告入罪
    之可能，其所言應可採信。案發當日7 時警方攔查被告之際
    ，雖僅自被告身上扣得現金6200元，惟自被告強盜財物得手
    迄為警查獲，已逾數小時，被告自有將部分財物花用之可能
    ，自不待言。綜上，被告辯稱其僅取走櫃臺內之現金5000元
    云云，尚非可採；又自被告僅自彩券行店內取走面額較大、
    攜帶簡便之紙鈔而捨棄零錢硬幣，並另取走素昧平生之值夜
    店員乙○○財物等情綜合觀之，足認被告前往常德路彩券行
    強取財物，並非僅因認彩券行負責人無故扣抵薪資，而欲索
    還或給予報復，其主觀上有不法所有之意圖，要屬無疑。
    (三)綜上所述，被告前揭強盜犯行事證明確，應予依法論科。
三、(一)核被告戊○○前揭所為，係犯刑法第328 條第1 項之強盜
    罪。又按強盜罪以強暴、脅迫等方法，致使不能抗拒為構成
    要件之一，當然含有妨害被害人自由之性質，故犯強盜罪而
    有妨害被害人之自由時，是否另論以妨害自由罪名，應就行
    為人之全部犯罪行為實施過程加以觀察，若強盜犯行業已著
    手實施，則所為強暴、脅迫等非法方法剝奪被害人行動自由
    行為，應包括在強盜行為之內，無另行成立刑法第302 條第
    1 項之妨害自由罪，最高法院著有92年度台上字第2184號判
    決可資參佐，本件被告戊○○雖有壓制被害人乙○○在地上
    令其不能抗拒之行為，惟就被告強盜行為實施過程加以觀察
    ，應屬強盜之強暴手段，則上開非法方法剝奪被害人行動自
    由行為，應包括在強盜行為之內，不另成立妨害自由罪，公
    訴意旨認被告另構成刑法第302 條之妨害自由罪，尚有誤會
    ，併予敘明。被告戊○○強盜乙○○皮包內之現金900 元後
    ，又再至彩券行櫃臺拿取現金5500元，此行為仍與先前取走
    乙○○財物之行為時間密接，而在同一地點為之，依社會通
    念難以區別為兩個獨立的行為，仍屬接續一行為，整體觀察
    均為強盜行為之一部分，不另論罪。公訴意旨雖未就被告強
    盜乙○○財物之犯行於起訴書犯罪事實欄敘明，惟該部分犯
    行與已敘及部分，有接續犯之實質上一罪關係，為起訴效力
    所及，本院自得併予審理。
    (二)又按「犯罪之情狀顯可憫恕，認科以最低度刑仍嫌過重者
    ，得酌量減輕其刑」，刑法第59條固有明文，惟衡諸本件被
    告與丁○○○○負責人雖前有財務紛爭，惟案發當時負責人
    既不在場，被告於強盜過程中亦均未提及與負責人間之財務
    糾紛一情，亦經證人乙○○審理中證述明確（見本院卷第55
    頁背面），足認其強取財物並非以對於彩券行負責人施以報
    復為唯一目的，且其強盜之手段係將被害人乙○○之頭朝下
    而壓制於地上，具相當之暴力性，情節難謂輕微，對被害人
    之身心傷害及社會治安之均有相當之危害，並無論以最低刑
    度仍嫌過重之情形，併此敘明。爰審酌被告深夜於彩券行內
    公然以上開強暴、脅迫之方法強盜他人財物，惡性非輕，對
    被害人身心及社會治安均有相當之損害，原不宜輕判，惟念
    其犯後亦坦承犯行，並與被害人乙○○以6萬元達成和解，
    有和解書1 紙附卷可佐（見本院卷第65頁），態度尚稱良好
    等一切情狀，量處如主文所示之刑，以資儆懲。又扣案安全
    帽、外套及手套各1 件（手套1 雙），係被告所有供本件強
    盜犯行所用之物，業經被告坦認在卷，爰依刑法第38條第1
    項第2 款之規定，宣告沒收之。
四、(一)公訴意旨另以：被告戊○○於96年3 月23日凌晨4 時20分
    許，意圖為自己不法之所有，頭戴安全帽步行至告訴人乙○○工作之高雄市○○路315 號「丁○○○○」內，將告訴人
    壓在地上至使其不能抗拒，要求交付財物，嗣告訴人要被告
    自行至櫃臺拿取財物，並趁被告強盜財物之際，欲趁隙脫逃
    ，被告為阻止告訴人逃離，徒手摀住告訴人之口部，經告訴
    人以牙齒齧咬被告之手指，被告即以安全帽毆打告訴人之頭
    部，致告訴人受有頭部瘀傷之傷害，因認被告此部分涉犯刑
    法第277 條第1 項之傷害罪嫌等語。
    (二)按告訴乃論之罪，告訴人於第一審辯論終結前得撤回其告
    訴；又告訴經撤回者，應諭知不受理之判決，刑事訴訟法第
    238 條第1 項、第303 條第3 款分別定有明文。又按犯強盜
    罪於實施強暴行為之過程中，如別無傷害之故意，僅因拉扯
    致被害人受有傷害，乃施強暴之當然結果，固不另論傷害罪
    ；然因強盜罪非以傷害人之身體為當然之手段，若具有傷害
    犯意且發生傷害之結果，自應另負傷害罪責，最高法院91年
    度台上字第1441號判決可資參照。經查，被告持安全帽毆打
    告訴人成傷之部分，非為排除現時不法侵害之必要，其對於
    傷害告訴人之犯行既有所認知與意欲，告訴人並因此受有頭
    部淤傷之傷害，實已另該當刑法傷害罪之構成要件。公訴意
    旨認被告係一行為觸犯強盜罪及傷害罪，尚有誤會，附此敘
    明。又刑法第277 條第1 項之傷害罪依同法第287 條前段之
    規定，須告訴乃論。茲據告訴人於本院審理中當庭撤回其告
    訴（見本院卷第56頁），揆諸前開說明，自應另為不受理判
    決之諭知。
據上論斷，應依刑事訴訟法第299 條第1 項前段、第303 條第3
款，刑法第328 條第1 項、第38條第1 項第2 款，判決如主文。
本案經檢察官甲○○到庭執行職務。
中　　華　　民　　國　　96　 　年　 　7　　月　　30　　日
                  刑事第六庭    審判長法　官   曾逸誠
                                      法  官   李  蓓
                                      法  官   王  琁
以上正本證明與原本無異。
如不服本判決應於收受本判決後10日內向本院提出上訴書狀，並
應敘述具體理由，如未敘述上訴理由者，應於上訴期間屆滿後20
日內補提理由書狀於本院（均須按他造當事人之人數附繕本）「
切勿逕送上級法院」。
中　　華　　民　　國　　96　　年　　7 　　月　　30　　日
　　　　　　　　　　　　　　　　　    書記官   黃國忠
附錄本案論罪科刑法條全文：
中華民國刑法第328條
（普通強盜罪）
意圖為自己或第三人不法之所有，以強暴、脅迫、藥劑、催眠術
或他法，至使不能抗拒，而取他人之物或使其交付者，為強盜罪
，處5 年以上有期徒刑。
以前項方法得財產上不法之利益或使第三人得之者，亦同。
犯強盜罪因而致人於死者，處死刑、無期徒刑或 10 年以上有期
徒刑；致重傷者，處無期徒刑或 7 年以上有期徒刑。
第 1 項及第 2 項之未遂犯罰之。
預備犯強盜罪者，處 1 年以下有期徒刑、拘役或 3 千元以下罰
金。
